【裁判字號】    94,訴,2589
【裁判日期】    950125
【裁判案由】    偽造文書等
【裁判全文】
臺灣板橋地方法院刑事判決              94年度訴字第2589號
公  訴  人  臺灣板橋地方法院檢察署檢察官
被      告  甲○○
選任辯護人  黃子素律師
上列被告因偽造文書等案件，經檢察官提起公訴（九十四年度偵
字第一七０三八號），嗣被告於本院準備程序進行中就起訴事實
為有罪之陳述，經告知被告簡式審判程序之旨，並聽取當事人之
意見後，經本院合議庭裁定由受命法官獨任進行簡式審判程序，
本院判決如下：
    主  文
甲○○連續明知係侵害著作財產權之重製光碟而散布，處有期徒
刑陸月，如易科罰金，以參佰元折算壹日。緩刑參年。扣案如附
表二所示之仿冒光碟片壹佰壹拾參片均沒收。
    事  實
一、甲○○係址設台北縣樹林市○○路九十三號「銓裕玩具店」
    之（店外懸掛之招牌係『我的玩具屋』）之負責人，其明知
    如附表一所示之「ＰＳ設計圖」、「ＰＬＡＹ  ＳＴＡＴＩ
    ＯＮ」（起訴書誤載「ＰＬＡＹ  ＳＴＡＴＩＯＮ２」）之
    商標圖樣，係日商新力電腦娛樂股份有限公司（下稱新力公
    司）公司向經濟部智慧財產局（即改制前經濟部中央標準局
    ，下稱智慧財產局）註冊登記，已取得商標專用權，指定使
    用於各種電視遊樂器及錄有電腦程式之卡帶、磁帶、磁碟及
    光碟等商品上，現仍在商標專用期間內（註冊號數、專用期
    間、商標專用權人均詳附表一），未經商標專用權人之同意
    或授權，不得販賣於同一商品使用相同於他人註冊商標圖樣
    之商品，且不得散布侵害著作權之光碟重製物；又明知「Ｐ
    ＬＡＹ  ＳＴＡＴＩＯＮ２」之系統遊戲軟體光碟內所儲存
    之「Ｌｉｂｒａｒｙ  Ｐｒｏｇｒａｍｓ」（為一電腦程式
    之集合，可以接收新力公司自行或授權其他軟體商所創作之
    遊戲軟體應用程式，並且透過控制「ＰＬＡＹ  ＳＴＡＴＩ
    ＯＮ２」電腦遊樂器主機內含之大型積體電路，規整遊戲軟
    體應用程式的執行）電腦軟體，為新力公司享有著作權之電
    腦程式著作，非經新力公司之同意或授權，不得擅自散布重
    製之光碟。詎甲○○明知真實姓名、年籍均不詳，綽號「小
    石」之成年人所販售之遊戲光碟片，係他人於不詳時、地未
    經著作權人之同意，擅自以重製之方法侵害著作財產權之光
    碟重製物，且其販售如附表二所示之遊戲光碟片在包裝套封
    面紙上、或透過遊戲主機之執行，於電視螢幕上會出現如附
    表一所示之商標圖樣，猶基於販賣仿冒商標商品及明知為侵
    害著作財產權之光碟重製物而散布之概括犯意，自民國九十
    四年三月十五日及八月份某日，先後向該綽號「小石」之成
    年男子以每片新台幣（以下同）七十五元之價格，購入仿冒
    之ＰＳ２遊戲光碟片計二百片後，再以「小石」提供之遊戲
    光碟片目錄供不特定之人選購，並自九十四年三月十五日起
    ，在上開營業處所，連續將上開所購入之盜版遊戲光碟片，
    以每片一百元之價格販賣予不特定之人，共計售出前揭仿冒
    遊戲光碟片八十七片，足以生損害於新力公司。嗣於九十四
    年十月四日下午三時許，經警在上開招牌為「我的玩具屋」
    之銓裕玩具店內當場查獲，並扣得甲○○所有販售剩餘之仿
    冒新力公司商標如附表二所示之遊戲光碟片一百十三片（其
    中如附表二所示之遊戲光碟片同時侵害新力公司電腦程式著
    作權；透過遊戲主機之執行，均於電視螢幕上出現如附表一
    所示之商標圖樣；如附表編號二所示之「NBA LIVE」遊戲光
    碟片共七片、編號九所示之「山城麻雀編」、編號十所示之
    「賽馬大亨」、編號十一所示之「小狗人生」各一片之包裝
    套封面紙上並未印有如附表一所示之商標圖樣）及綽號「小
    石」所有之ＰＳ、ＰＳ２目錄共二十四冊等物。
二、案經日商新力公司訴由內政部警政署保安警察第二總隊第一
    大隊第一中隊報告臺灣板橋地方法院檢察署檢察官偵查起訴
    ，經本院合議庭裁定由受命法官獨任以簡式審判程序審理。
    理  由
一、上揭犯罪事實，業據被告甲○○於警、偵訊中及本院審理時
    坦承不諱，核與告訴人日商新力公司代理人乙○○於警詢中
    指訴明確，並有商標註冊證二份、經認證美國著作權局登記
    書（登記日期為九十年五月三十一日）、日本東京法務局及
    我國註日經濟文化代表處認證之聲明書影本、臺灣國際專利
    法律事務所鑑視證明及鑑視結果各一份、如附表一所示之著
    作權證明文件、盜版遊戲光碟之照片暨現場查扣照片共五十
    五幀、蒐證照片十四六幀、勘驗筆錄一份、台北縣政府營利
    事業登記證一份等附卷可稽，復有如附表二所示之物及目錄
    二十四冊扣案可資佐證，是被告自白查與事實相符，應堪採
    信。本件事證明確，被告犯行均堪認定，應依法論科。
二、按商標之使用，係指為行銷之目的，將商標用於商品、服務
    或其有關之物件，或利用平面圖像、數位影音、電子媒體或
    其他媒介物足以使相關消費者認識其為商標，商標法第六條
    定有明文。是透過電磁作用，如以遊樂器、光碟機、電腦主
    機之操作為媒介，於電視或電腦螢幕前出現商標圖樣者，其
    標示型態足供一般商品購買人認識其所表彰之商品來源者，
    自屬商標之使用範疇，核先敘明。核被告甲○○所為，係違
    反商標法第八十二條之販賣仿冒商品罪及著作權法第九十一
    條之一第二項（起訴書誤載為第一項）、第三項明知為侵害
    著作財產權之光碟重製物而散布罪。被告明知為侵害著作財
    產權之光碟重製物而陳列或持有之低度行為，為散布之高度
    行為所吸收，被告明知為仿冒之商品而陳列之低度行為，為
    販賣之高度行為所吸收，均不另論罪。被告先後多次販賣仿
    冒商標商品、明知為侵害著作財產權之光碟重製物而散布之
    犯行，均時間緊接、方法相同、觸犯構成要件相同之罪名，
    顯係基於概括之犯意為之，均係連續犯，應均依刑法第五十
    六條之規定分別論以一罪（對連續犯之加重其刑，係採相對
    主義，於刑法第五十六條但書規定「得」加重，而非強制必
    予加重，最高法院八十六年度台上字第五三一三號判決意旨
    可資參照）。又被告一販賣行為同時觸犯上開二罪名，為想
    像競合犯，應依刑法第五十五條之規定，從一重之明知為侵
    害著作財產權之光碟重製物而散布罪處斷。爰審酌被告素行
    、犯罪之動機、手段、目的、查獲仿冒遊戲光碟片之數量、
    販賣仿冒遊戲光碟片之期間、所獲得之利益、對於商標專用
    權人及著作權人造成之損害，且販賣仿冒之盜版光碟於社會
    交易秩序及我國保護智慧財產權之國際形象影響甚鉅，惟考
    量其犯後坦承犯行，販賣仿冒盜版光碟之數量非鉅等一切情
    狀，量處如主文所示之刑，並諭知易科罰金之折算標準，以
    資懲儆。末查，被告前未曾受有期徒刑以上刑之宣告，有臺
    灣高等法院被告前案紀錄表一件在卷可稽，其因一時失慮，
    致觸犯本件犯行，事後已坦承犯行，深具悔意，經此偵、審
    程序並科刑之判決後，應知警惕而無再犯之虞，本院因認暫
    不執行其刑為當，予以宣告緩刑三年，用啟自新。扣案如附
    表二所示之仿冒新力公司商標之遊戲光碟片一百十三片（其
    中如附表二所示之遊戲光碟片同時侵害新力公司電腦程式著
    作權；透過遊戲主機之執行，均於電視螢幕上出現如附表一
    所示之商標圖樣；如附表編號二所示之「NBA LIVE」遊戲光
    碟片共七片、編號九所示之「山城麻雀編」、編號十所示之
    「賽馬大亨」、編號十一所示之「小狗人生」各一片之包裝
    套封面紙上並未印有如附表一所示之商標圖樣），為被告違
    反商標法第八十二條之罪所販賣之仿冒商標商品，應依商標
    法第八十三條之規定宣告沒收；又ＰＳ、ＰＳ２目錄共二十
    四冊，雖係被告供販賣仿冒遊戲光碟片所用之物，惟並非被
    告所有之物，業據被告供述在卷（詳本院九十五年一月十一
    日審判筆錄），爰不諭知沒收；至扣案之X —BOX 目錄三冊
    ，則與本案無關，亦不予宣告沒收。
三、至公訴意旨另認被告涉犯刑法第二百十六條、第二百十條、
    第二百二十條第二項之行使偽造私文書及行使偽造準私文書
    罪嫌云云。然被告販賣之仿冒遊戲光碟片，透過ＰＳ２遊戲
    主機之執行，在電視螢幕上並未出現偽造之「Licensed
    by Sony Computer Entertainment Inc」等相關授權文字乙
    節，有本院勘驗筆錄一份附卷可稽，因之，被告所為自與刑
    法第二百十六條、第二百十條、第二百二十條第二項之行使
    偽造私文書、行使偽造準私文書罪之構成要件有間，原應為
    無罪之諭知，惟公訴意旨認此部分與前開有罪部分有裁判上
    一罪之想像競合犯關係，爰不另為無罪之諭知，附此敘明。
據上論斷，應依刑事訴訟法第二百七十三條之一第一項、第二百
九十九條第一項前段，商標法第八十二條、第八十三條，著作權
法第九十一條之一第二項、第三項、刑法第十一條前段、第五十
六條、第五十五條、第七十四條第一款，判決如主文。
本案經檢察官涂永欽到庭執行職務。
中    華    民    國    95    年    1     月    25    日
                  刑事第十八庭    法  官  鄭燕璘
以上正本證明與原本無異。
如不服本判決，應於收受送達後十日內向本院提出上訴書狀，（
須附繕本）。
                                  書記官  陳秀慧
中    華    民    國    95    年    2     月    3     日
附錄本案論罪科刑法條全文
商標法第八十二條
明知為前條商品而販賣、意圖販賣而陳列、輸出或輸入者，處一
年以下有期徒刑、拘役或科或併科新臺幣五萬元以下罰金。
著作權法第九十一條之一
擅自以移轉所有權之方法散布著作原件或其重製物而侵害他人之
著作財產權者，處三年以下有期徒刑、拘役，或科或併科新臺幣
五十萬元以下罰金。
明知係侵害著作財產權之重製物而散布或意圖散布而公開陳列或
持有者，處三年以下有期徒刑，得併科新臺幣七萬元以上七十五
萬元以下罰金。
犯前項之罪，其重製物為光碟者，處六月以上三年以下有期徒刑
，得併科新臺幣二十萬元以上二百萬元以下罰金。但違反第八十
七條第四款規定輸入之光碟，不在此限。
犯前二項之罪，經供出其物品來源，因而破獲者，得減輕其刑。


司法院資訊處製作；財團法人民間司法改革基金會備份。
